【裁判字號】    98,婚,93
【裁判日期】    980527
【裁判案由】    離婚
【裁判全文】
臺灣雲林地方法院民事判決                98年度婚字第93號
原      告  甲○○
被      告  王郎
                      （現在臺灣台中監獄執行中）
上列當事人間請求離婚事件，於民國98年05月26日言詞辯論終結
，本院判決如下：
    主  文
原告之訴駁回。
訴訟費用由原告負擔。
    事實及理由
甲、兩造之主張：
  一原告主張：兩造為夫妻關係，兒女均已成家立業。被告因故
    意犯毒品危害防制條例之罪，經法院判處有期徒刑13年6 月
    確定，原告不願與被告在法院互見，只想平靜的請求法院准
    許離婚，爰依民法第1052條第1 項第10款之規定訴請離婚，
    並聲明：(一)原告與被告離婚。(二)訴訟費用由被告負擔。
  二被告方面：盼原告能給被告一個機會，被告預計再服刑一年
    多即可假釋，不同意離婚。
乙、得心證之理由：
  一按關於訴訟上自認及不爭執事實之效力之規定，在撤銷婚姻
    、離婚或夫妻同居之訴，於撤銷婚姻、離婚或拒絕同居之原
    因、事實，不適用之，民事訴訟法第574 條第2 項前段定有
    明文。但法院以此自認或不爭執之情形，為其依自由心證判
    斷事實真偽之資料，於法要無違背（最高法院29年度上字第
    56號判例要旨參照）。次按民法第1052條第1 項第10款於96
    年5 月23日修正公布前之原條文規定：夫妻之一方，有被處
    3 年以上徒刑或因犯不名譽之罪被處徒刑者，他方得向法院
    請求離婚；嗣修正為：夫妻之一方，有因故意犯罪，經判處
    有期徒刑逾6 個月確定者，他方得向法院請求離婚。惟同法
    第1054條規定：「對於第1052條第6 款及第10款之情事，有
    請求權之一方，自知悉後已逾1 年，或自其情事發生後已逾
    5 年者，不得請求離婚」，就此請求離婚事由之法定除斥期
    間規定如一，並無變更。
  二原告主張兩造為夫妻關係，被告因故意犯毒品危害防制條例
    之罪，經臺灣高等法院臺中分院於94年9 月13日以94年度上
    更(一)字第243 號判處有期徒刑13年6 月確定，並自94年間開
    始執行迄今等情，業據原告提出戶籍謄本1 份、該案刑事判
    決影本附卷可稽，並經本院依職權調閱臺灣高等法院在監在
    押全國紀錄表、臺灣高等法院被告前案紀錄表各1 份在卷可
    參，被告對此亦不爭執，應認原告主張為真，即被告所犯該
    罪，係於94年10月3 日判決確定，並自同年10月25日入監執
    行迄今。惟原告就非離婚之事實，自認其未代被告提起上訴
    ，而於94年間即知悉被告經判刑確定之情事；又依卷附臺灣
    臺中監獄98年5 月6 日中監正戒字第0980004051號函送被告
    於執行期間之接見紀錄顯示：自被告於94年10月25日入監執
    行迄今，原告已前往接見共計84次，其中94年間即有4 次之
    多，可見原告自認非虛。則原告既於被告所犯毒品危害防制
    條例之罪經判刑確定之時，即於當年知悉，卻遲至98年4 月
    16日始向本院遞狀起訴，有原告起訴狀上之本院收文章可稽
    ，其顯然已逾民法第1054條規定之法定除斥期間，揆諸前揭
    說明，自不得再據以請求離婚，故原告之請求為無理由，應
    予駁回。
丙、據上論結，原告之訴為無理由，依民事訴訟法第78條，判決
    如主文。
中    華    民    國    98    年    5     月    27    日
                  家事法庭  法  官  吳基華
以上正本係照原本作成。
如對本判決上訴，須於判決送達後20日內，向本院提出上訴狀（
應按他造人數附具繕本），並繳交裁判費新臺幣4,500 元。
中    華    民    國    98    年    5     月    27    日
                            書記官  陳雅慧


司法院資訊處製作；財團法人民間司法改革基金會備份。
